臺灣臺北地方法院刑事判決　　　　　　　 96年度易字第955號
公　訴　人　臺灣臺北地方法院檢察署檢察官
被　　　告　甲○○
上列被告因詐欺案件，經檢察官提起公訴（95年度偵字第22735
號），經本院合議庭裁定改依簡式審判程序審理，茲判決如下：
    主    文
甲○○幫助意圖為自己不法之所有，以詐術使人將本人之物交付
，處有期徒刑肆月，如易科罰金，以新臺幣壹仟元折算壹日。
    事    實
一、甲○○得預見將個人至金融機構開立帳戶之存摺、提款卡及
    密碼條持交不相識之人使用，其帳戶有遭人利用作為詐騙工
    具可能之情形下，仍基於幫助詐欺之犯意，在民國九十五年
    十一月中旬某日，在嘉義縣嘉義市火車站前之六角咖啡廳內
    ，將其前至臺北縣樹林市○○路○段二七六號之日盛國際商
    業銀行股份有限公司樹林分行（下稱日盛銀行樹林分行）所
    申請開立，帳號00000000000000號帳戶之存
    摺、提款卡、印章及密碼，持交真實姓名、年籍均不詳之成
    年男子。俟該真實姓名、年籍不詳之成年男子取得甲○○所
    交付之日盛銀行樹林分行上開帳戶存摺、提款卡、印章及密
    碼後，即基於意圖為自己不法所有之犯意，先於九十六年一
    月八日上午十時三十分許，撥打電話至蔡猷添（起訴書誤載
    為蔡獻添）位在臺北市松山區○○○路○段二七四號二樓住
    處內，冒名自稱係臺灣臺北地方法院檢察署檢察官薛維平，
    對蔡猷添謊稱渠身分證件人冒用開戶，需立即提領新臺幣（
    下同）七十五萬元現金至臺灣臺北地方法院檢察署監管科提
    存監管，使蔡猷添不疑有他如數提領現款，在臺北市松山區
    ○○○路五段一六七號旁交付予真實姓名、年籍均不詳自稱
    係臺灣臺北地方法院檢察署監科書記官林偉民之成年男子，
    詐得七十五萬元後。又於同日下午二時二十分許，再度撥打
    電話至蔡猷添上開住處內，向蔡猷添謊稱需再自其國泰世華
    商業銀行帳戶內提領現款六十萬元匯至甲○○上開日盛銀行
    樹林分行帳戶中，二日後若無可疑即可領回該筆款項云云之
    詐術，使蔡猷添陷於錯誤，誤以為真，而依指示於同日下午
    三時十分許，在國泰世華商業銀行三民分行內，提領現款六
    十萬元匯至甲○○上開日盛銀行樹林分行帳戶中，隨即遭提
    領一空。嗣於同日下午三時三十分許，蔡猷添經其母告知有
    異後始知受騙，而報警循線查獲甲○○。
二、案經蔡猷添報由臺北市政府警察局松山分局報請臺灣臺北地
    方法院檢察署檢察官偵查起訴。
    理    由
一、訊據被告甲○○對於上開犯罪事實坦承不諱，並經證人蔡猷
    添於警詢時證述甚明，此外，並有證人蔡猷添轉帳匯款六十
    萬元至被告上開日盛銀行樹林分行帳戶之國泰世華商業銀行
    匯出匯款回條、被告上開日盛銀行樹林分行存款帳戶及信託
    帳戶相關業務往來申請書、交易查詢報表各一份在卷可稽，
    事證明確。
二、按一般國人向金融機構開設帳戶，並無任何法令限制，若係
    用於正當用途者，當可光明正大自行申請使用，而帳戶係為
    存提款及轉帳匯款之用，倘刻意收集他人帳戶使用者，依一
    般常識極易判斷係為藉此躲避遭人循線追查之目的而為，自
    可產生與不法犯罪目的相關之合理懷疑。而見諸各大平面及
    電子媒體報導，或以中獎、退稅、信用卡款對帳或提款卡密
    碼外洩，疑似遭人盜領存款等事由，利用人頭帳戶作為轉帳
    帳戶，謊騙被害人至金融機構櫃檯電匯，抑或持提款卡至自
    動櫃員機依其指示操作，使被害人在不知情之狀況下依指示
    操作匯出款項後，隨即將之提領一空之詐騙手法，層出不窮
    ，以被告係一智慮成熟並具相當社會經驗之成年人而言，對
    此一犯罪型態，自難諉為不知。況帳戶存摺、印章、提款卡
    及密碼條，均係關乎個人金融信用及隱私之重要物件之一，
    縱親如父母子女或夫妻，衡常若非出於特殊事由或目的，即
    無任意將之交由他方保管或使用，遑論將之持交不相熟識之
    第三人使用。準此，被告在與該名真實姓名、年籍均不詳之
    成年男子素不相識，且不知該成年男子之來歷是否正當之情
    形下，逕將上開帳戶存摺、提款卡、印章及密碼持交該成年
    男子使用時，其對於該等帳戶可能遭人用以上開手段詐騙他
    人轉帳匯款之人頭帳戶使用，當無不能預見之可能。是以，
    被告在此預見及認知下，仍將其上開日盛銀行樹林分行帳戶
    存摺、提款卡、印章及密碼條持交該真實姓名、年籍均不詳
    之成年男子使用，容任詐欺取財結果之發生，其主觀上顯有
    幫助他人遂行詐欺取財之不確定故意甚明。綜上，被告上開
    幫助詐欺取財犯行，洵堪認定，應予依法論處。
三、核被告所為，係幫助犯刑法第三百三十九條第一項之詐欺取
    財罪。其幫助他人犯罪，為從犯，應依刑法第三十條第二項
    之規定，按正犯之刑減輕之。爰審酌被告犯罪之動機、目的
    、手段，交付其上開日盛銀行樹林分行帳戶存摺、提款卡、
    印章及密碼予真實姓名、年籍均不詳之成年男子使用，致證
    人蔡猷添遭詐騙轉帳匯款六十萬元至其上開帳戶中，隨即遭
    提領一空，追索無著，危害社會經濟秩序、迄今未與證人蔡
    猷添達成民事和解，賠償證人蔡猷添遭詐騙之款項，惟念其
    年輕識淺，智慮不週，且非實際遂行詐欺犯行之人及事後坦
    承犯行之態度等一切情狀，量處如主文所示之刑，並依刑法
    第四十一條第一項前段規定，諭知易科罰金之折算標準。
四、末按被告所犯為死刑、無期徒刑、最輕本刑三年以上有期徒
    刑之罪或高等法院管轄第一審案件以外之罪，並經被告於準
    備程序就被訴事實為有罪之陳述，經告知簡式審判程序之旨
    ，並聽取被告及檢察官之意見後，經本院合議庭依刑事訴訟
    法第二百七十三條之一第一項規定，裁定由受命法官獨任進
    行簡式審判程序審理，併予敘明。
據上論斷，應依刑事訴訟法第二百七十三條之一第一項、第二百
九十九條第一項前段，刑法刑法第三十條、第三百三十九條第一
項、第四十一條第一項前段，刑法施行法第一條之一，判決如主
文。
本案經檢察官高怡修到庭執行職務。
中　　華　　民　　國　　96　　年　　5 　　月　　31　　日
        　　　　　　　　臺灣臺北地方法院刑事第十五庭
                            法　官　吳麗英
上正本證明與原本無異。
如不服本判決，應於判決送達後10日內向本院提出上訴狀（應抄
附繕本）。告訴人或被害人如對於本判決不服者，應具備理由請
求檢察官上訴，其上訴期間之計算係以檢察官收受判決正本之日
期為準。
                            書記官  田華仁
中　　華　　民　　國　　96　　年　　5 　　月　　31　　日
附錄本案論罪科刑法條：
刑法第三百三十九條：
意圖為自己或第三人不法之所有，以詐術使人將本人或第三人之
物交付者，處五年以下有期徒刑、拘役或科或併科一千元以下罰
金。
以前項方法得財產上不法之  益或使第三人得之者，亦同。
前二項之未遂犯罰之。
